【裁判字號】    98,上易,2565
【裁判日期】    981204
【裁判案由】    竊盜
【裁判全文】
臺灣高等法院刑事判決                98年度上易字第2565號
上  訴  人
即  被  告  甲○○
上列上訴人因竊盜案件，不服臺灣宜蘭地方法院98年度易字第
113號，中華民國98年8月12日第一審判決（起訴案號：臺灣宜蘭
地方法院檢察署97年度偵字第2372號），提起上訴，本院判決如
下：
    主  文
上訴駁回。
    理  由
一、依刑事訴訟法第350條、第361條、第362條、第367條規定，
    不服地方法院之第一審判決而上訴者，須提出上訴書狀，並
    應敘明具體理由，為上訴必備之程式；其所提出之書狀未敘
    述上訴理由，或僅曾以言詞陳述上訴理由者，均應於上述期
    間屆滿後20日內補提理由書於第一審法院。第一審法院經形
    式審查，認逾期未補提上訴理由者，應定期間先命補正；逾
    期未補正者，為上訴不合法律上之程式，應以裁定駁回。倘
    已提出上訴理由，但所提非屬具體理由者，則由第二審法院
    以上訴不合法律上之程式，判決駁回。而所謂具體理由，必
    係依據卷內既有訴訟資料或提出新事證，指摘或表明第一審
    判決有何採證認事、用法或量刑等足以影響判決本旨之不當
    或違法，而構成應予撤銷之具體事由，始克當之（例如：依
    憑證據法則具體指出所採證據何以不具證據能力，或依憑卷
    證資料，明確指出所為證據證明力之判斷如何違背經驗、論
    理法則）；倘僅泛言原判決認定事實錯誤、違背法令、量刑
    失之過重過輕微，而未依上揭意旨指出具體事由，或形式上
    雖已指出具體事由，然該事由縱使屬實，亦不足以認為原判
    決有何不當或違法者（例如：對不具有調查必要性之證據，
    法院未依聲請調查亦未說明理由，或援用證據不當，但除去
    該證據仍應為同一事實之認定），皆難謂係具體理由，俾與
    第二審上訴制度旨在請求第二審法院撤銷、變更第一審不當
    或違法之判決，以實現個案救濟之立法目的相契合，並節制
    濫行上訴（最高法院97年度台上字第892號判決參照）。
二、本件上訴人即被告甲○○雖於上訴期間提出上訴狀，惟並未
    敘明上訴理由，嗣經本院裁定命補正，被告並未提出，本院
    審酌被告於原審經鑑定有中度智能障礙之情形，為保障被告
    權益，乃將補正裁定併送達被告原審辯護人，嗣被告原審辯
    護人提出上訴狀理由略以：（1）公訴人所列證據及證人丙
    ○○等14人警詢筆錄，至多僅能證明原起訴書附表編號1至
    13所列物品確實失竊及渠等物品係自被告甲○○住處起獲，
    然並無證據顯示，被告甲○○確實分別於起訴書附表所載時
    間、地點為竊盜犯行；（2）原判決僅以國立陽明大學附設
    醫院精神鑑定報告書為依據，逕認被告甲○○於行為時因中
    度智能障礙，並未具體說明何以精神鑑定報告為可採云云。
三、查本案原審判決以被告甲○○供承：（一）警員於97年4月8
    日晚上9時許，經伊同意，至伊位於宜蘭縣員山路金泰路（
    原名：北七路）348號2弄2號住處搜索後，有扣得附表竊得
    財物欄所列之財物；（二）經警方於調閱被害人壬○○失竊
    之NOKIA牌行動電話序號（000000000000000）結果，使用該
    行動電話之號碼係被告使用之0000000000號門號等情不諱，
    另對於原判決附表所示之被害人有於原判決附表所示之時、
    地，失竊附表竊得財物欄所示之財物乙節亦不表爭執，雖被
    告於偵審中矢口否認有竊盜犯行，惟以被告被訴竊盜事實，
    業據其於警詢中供承在卷（見警卷第1-3頁），而被告於警
    詢應訊時，並有律師陪同在案，此有被告之警詢筆錄在卷可
    稽（見警卷第2、5頁），自無不當取供或紀錄錯誤之情。另
    證人丙○○、癸○○、丑○○、陳柏予、乙○○、辛○○、
    子○○、王玲俐、丁○○、壬○○、戊○○、庚○○、己○
    ○、壬○○於警訊中亦分別證稱：有於原判決附表所示時、
    地，失竊附表竊得財物欄所列之財物等語屬實。此外，並有
    通聯調閱查詢單、贓物認領保管單、手機聲請登記人資料、
    照片、中華電信用戶資料、遠傳電信用戶資料、搜索、扣押
    筆錄暨扣押物品目錄表、贓物照片8張及贓物認領保管單附
    卷可稽，則被告前揭自白，堪認與事實相符，應予採信。被
    告嗣後於偵、審中翻異其詞，改口辯稱：沒有竊盜行為及竊
    盜犯意云云，自難採信。認定被告有原判決書附表所載之竊
    盜犯行；又依被告前科紀錄，構成累犯；另以國立陽明大學
    附設醫院鑑定之結果，認被告甲○○於起訴書附表編號1至
    13 所載之各次竊盜行為時的精神狀態，應已達精神耗弱之
    程度，依刑法第19條第2項減輕其刑；並審酌被告犯罪之動
    機、目的、手段、所生危害、智識程度、精神狀態，暨犯後
    態度等一切情狀，量處被告竊盜罪刑各2月（13罪），並均
    諭知易科罰金之折算標準，及定其應執行之刑有期徒刑1年6
    月暨諭知易科罰金之折算標準；併敘明尚無於刑之執行前，
    宣告被告令入勞動場所強制工作之必要。核其認事用法並無
    違誤，量刑亦稱妥適。
四、被告上訴意旨雖以：（1）並無證據顯示，被告甲○○確實
    分別於起訴書附表所載時間、地點為竊盜犯行；（2）原判
    決僅以國立陽明大學附設醫院精神鑑定報告書為依據，逕認
    被告甲○○於行為時因中度智能障礙，並未具體說明何以精
    神鑑定報告為可採云云。惟查，（1）原審判決認定被告構
    成竊盜犯行，已詳細說明其認定之依據及理由（如前第三項
    所示），應認本件事證明確，核其認事並無違誤，被告上訴
    意旨空言否認犯行，並無提出新事證以供本院調查，不足以
    認為原判決有何不當或違法。（2）次查，原審依被告原審
    辯護人之聲請送被告為精神鑑定，經國立陽明大學附設醫院
    精神科鑑定之結果，認：「目前並沒有足夠證據顯示黃員有
    妄想或幻覺等脫離現實的精神病症狀。然而，黃員的智能障
    礙已達『致其參與社會及從事生產活動功能受到限制或無法
    發揮』程度，而符合身心障礙保護法所稱之身心障礙者。其
    智能障礙等級為『中度』。．．．。以相對年齡之孩童推論
    ，黃員辨識行違法或依其辨識而行為之能力應該不足。同時
    因為智能障礙的認知缺損通常是穩定而難以改變，故推論黃
    員於起訴書附表編號1至13所載之各次竊盜行為時的精神狀
    態，應已達精神耗弱之程度。」等情，有該醫院98年6月5日
    陽大附醫精字第0980004040號函附精神鑑定報告1份在卷可
    稽（原審卷第50-52頁），經核國立陽明大學附設醫院精神
    科屬公立醫院，鑑定事項亦為其專業，其所為鑑定自屬可採
    。次查，被告前於97年間亦曾因竊盜案件經台灣宜蘭地方法
    院檢察署檢察官以97年度偵字第277、532、1318、1982號，
    該起訴書曾敘明被告罹患中度智能障礙，致其辨識行為違法
    或依其辨識而行為之能力顯著減低，有該起訴書及財團法人
    羅許基金會羅東博愛醫院精神鑑定報告書在卷可稽（見97
    年度偵字第2372號卷第28-30頁），是被告前曾經鑑定精神
    狀態，與國立陽明大學附設醫院鑑定結論相同；被告上訴意
    旨並未提出新事證足以證明上開國立陽明大學附設醫院之鑑
    定書有何不可採之處，上訴意旨所述，亦難謂係具體理由。
    依上開說明，上訴人所述，不足以認為原判決有何不當或違
    法者，即與未敘述具體理由無異，其所為上訴，即不符合上
    訴之法定要件，爰不經言詞辯論予以駁回。
五、據上論斷，應依刑事訴訟法第367條前段、第372條，判決如
    主文。
中    華    民    國    98    年    12    月    4     日
                  刑事第六庭  審判長法  官  林堭儀
                                    法  官  張明松
                                    法  官  吳淑惠
以上正本證明與原本無異。
不得上訴。
                                    書記官  陳雅加
中    華    民    國    98    年    12    月    8     日


司法院資訊處製作；財團法人民間司法改革基金會備份。
